臺灣新竹地方法院刑事判決
110年度金訴字第76號
公  訴  人  臺灣新竹地方檢察署檢察官
被      告  曾孝先





上列被告因違反洗錢防制法等案件，經檢察官提起公訴（109 年
度偵字第14372號），本院依簡式審判程序判決如下：
    主  文
曾孝先幫助犯洗錢防制法第十四條第一項之一般洗錢罪，累犯，
處有期徒刑貳月，併科罰金新臺幣貳萬元，罰金如易服勞役，以
新臺幣壹仟元折算壹日。未扣案之犯罪所得新臺幣伍仟元沒收，
於全部或一部不能沒收或不宜執行沒收時，追徵其價額。
    事  實
一、本件犯罪事實：
    曾孝先依其社會生活之通常經驗與智識思慮，雖可預見將其
    所有金融帳戶之存摺、提款卡及晶片密碼提供非屬親故或互
    不相識之人使用，有遭他人利用作為財產犯罪所得財物匯入
    及提領工具之可能，並藉此達到掩飾詐欺犯罪所得去向之目
    的，使犯罪查緝更形困難，進而對該詐欺取財正犯所實行之
    詐欺取財及掩飾該詐欺犯罪所得去向之洗錢罪正犯行施以一
    定助力，仍基於縱令他人以其所申辦之金融帳戶實行詐欺取
    財犯行、掩飾詐欺犯罪所得去向，亦均不違其本意之幫助犯
    意，於民國109年9月17日，在位於新竹縣○○市○○○路000號之
    新竹第一信用合作社，將其甫向該信用合作社申辦之000000
    00000000號帳戶（下稱系爭帳戶），以新臺幣（下同）5,00
    0元之價格，出售予真實姓名年籍均不詳，綽號「阿陳」之
    成年男子，並當面將該帳戶之存摺、金融卡及寫有金融卡晶
    片密碼之紙條交付予「阿陳」後，自「阿陳」處取得報酬5,
    000元，以此方式提供其系爭帳戶予該詐欺集團使用而幫助
    其等遂行詐欺取財及洗錢之犯罪行為。嗣該詐欺集團成員取
    得曾孝先系爭帳戶之存摺、提款卡及晶片密碼後，即意圖為
    自己不法所有，基於詐欺取財及洗錢之犯意聯絡，附表「詐
    欺時間及方式」欄所示之時間、方式，向余致緯施行詐術，
    致余致緯信以為真而陷於錯誤，於附表「匯款時間」欄所示
    時間，將附表「金額」欄所示金額匯入系爭帳戶內，旋為該
    詐欺集團之成員提領一空，嗣余致緯發覺有異報警處理，始
    循線查悉上情。
二、案經余致緯訴由新北市政府警察局淡水分局報告臺灣新竹地
    方檢察署檢察官偵查起訴。　
    理  由
壹、程序事項：
    本件被告所犯之罪，非死刑、無期徒刑、最輕本刑為3 年以
    上有期徒刑之罪，或高等法院管轄第一審之案件，被告於本
    院準備程序進行中，就被訴事實為有罪之陳述，經本院認合
    於刑事訴訟法第273 條之1 第1 項之規定，裁定進行簡式審
    判程序，合先敘明。又按簡式審判程序之證據調查，不受第
    159 條第1 項之限制，刑事訴訟法第273 條之2 定有明文，
    是於行簡式審判程序之案件，被告以外之人於審判外之陳述
    ，除有其他不得作為證據之法定事由外，應認具有證據能力
    。　　
貳、實體部分：
一、認定犯罪事實所憑證據及理由：　　
　　上開犯罪事實，業據被告於偵查、本院準備程序及簡式審判
    程序中坦承不諱（14372號偵卷第93頁至第94頁；本院卷第5
    1頁、第62頁），核與告訴人余致緯於警詢之指訴大致相符
    （14372號偵卷第5頁至第8頁），並有內政部警政署反詐騙
    諮詢專線紀錄表、受理詐騙帳戶通報警示簡便格式表、金融
    機構聯防機制通報單、新竹第一信用合作社109 年12月3 日
    新一信社字第767號函及其附系爭帳戶基本資料及交易明細
    、新竹第一信用合作社110 年1 月18日新一信社字第75號函
    及其附系爭帳戶交易明細各1份、告訴人之訊軟體LINE對話
    紀錄翻拍照片、博弈網站網頁截圖、網路銀行交易紀錄截圖
    、Bito EX（幣托）交易紀錄截圖數張（14372號偵卷第11頁
    至第12頁、第15頁、第19頁、第37頁至第39頁、第41頁至第
    62頁、第95頁至第98頁），足認被告上開任意性之自白與事
    實相符，堪以採信。綜上，本案事證明確，被告犯行洵堪認
    定，應依法論科。
二、論罪科刑：
　㈠按洗錢防制法所稱洗錢，指下列行為：二、掩飾或隱匿特定
    犯罪所得之本質、來源、去向、所在、所有權、處分權或其
    他權益者，洗錢防制法第2條第2款定有明文。前揭規定所稱
    之掩飾、隱匿行為，目的在遮掩、粉飾、隱藏、切斷特定犯
    罪所得與特定犯罪間之關聯性，是此類洗錢行為須與欲掩飾
    、隱匿之特定犯罪所得間具有物理上接觸關係（事實接觸關
    係）。而提供金融帳戶提款卡及密碼供他人使用，嗣被害人
    雖匯入款項，然此時之金流仍屬透明易查，在形式上無從合
    法化其所得來源，未造成金流斷點，尚不能達到掩飾或隱匿
    特定犯罪所得之來源、去向及所在之作用，須待款項遭提領
    後，始產生掩飾、隱匿之結果。故而，行為人提供金融帳戶
    提款卡及密碼，若無參與後續之提款行為，即非洗錢防制法
    第2條第2款所指洗錢行為，無從成立一般洗錢罪之直接正犯
    。然刑法第30條之幫助犯，係以行為人主觀上有幫助故意，
    客觀上有幫助行為，即對於犯罪與正犯有共同認識，而以幫
    助意思，對於正犯資以助力，但未參與實行犯罪之行為者而
    言。幫助犯之故意，除需有認識其行為足以幫助他人實現故
    意不法構成要件之「幫助故意」外，尚需具備幫助他人實現
    該特定不法構成要件之「幫助既遂故意」，惟行為人只要概
    略認識該特定犯罪之不法內涵即可，無庸過於瞭解正犯行為
    之細節或具體內容。此即學理上所謂幫助犯之「雙重故意」
    。金融帳戶乃個人理財工具，依我國現狀，申設金融帳戶並
    無任何特殊限制，且可於不同之金融機構申請多數帳戶使用
    ，是依一般人之社會通念，若見他人不以自己名義申請帳戶
    ，反而收購或借用別人之金融帳戶以供使用，並要求提供提
    款卡及告知密碼，則提供金融帳戶者主觀上如認識該帳戶可
    能作為對方收受、提領特定犯罪所得使用，對方提領後會產
    生遮斷金流以逃避國家追訴、處罰之效果，仍基於幫助之犯
    意，而提供該帳戶之提款卡及密碼，以利洗錢實行，仍可成
    立一般洗錢罪之幫助犯（最高法院109年度台上大字第3101
    號裁定意旨參照）。經查，被告交付系爭帳戶存摺、提款卡
    及晶片密碼供他人不法使用，顯係基於幫助他人詐欺取財及
    一般洗錢罪之不確定犯意，且其所為提供存摺、提款卡及晶
    片密碼之行為亦屬刑法詐欺取財罪及一般洗錢罪構成要件以
    外之行為，其既以幫助他人犯罪之意思而參與犯罪構成要件
    以外之行為，是核被告所為，係犯刑法第30條第1項前段、
    第339條第1項之詐欺取財罪之幫助犯及刑法第30條第1項前
    段、違反洗錢防制法第2條第2款而犯同法第14條第1項之一
    般洗錢罪之幫助犯。　　　
  ㈡被告以提供系爭帳戶之存摺、提款卡及晶片密碼之單一幫助
    行為，使詐欺集團成員得對告訴人施用詐術，並指示告訴人
    匯款至系爭帳戶，以遂行詐欺取財之犯行，且於詐欺集團成
    員自系爭帳戶提領後達到掩飾犯罪所得去向之目的，係一行
    為觸犯幫助詐欺取財罪及幫助一般洗錢罪，為想像競合犯，
    應依刑法第55條前段規定，從一重論以幫助一般洗錢罪處斷
    。
  ㈢被告前⑴因竊盜案件，經臺灣高雄地方法院（下稱高雄地院）
    以99年度易字第2005號判決判處有期徒刑1 年、4 月確定；
    ⑵因違反毒品危害防制條例案件，經高雄地院以99年度審訴
    字第3612號判決判處有期徒刑10月、9 月（共2 罪）、6 月
    （共3 罪）；⑶因竊盜案件，經高雄地院以99年度易字第194
    4號判決判處有期徒刑10月確定；⑷因違反毒品危害防制條例
    案件，經高雄地院以100 年度審訴字第908 號判決判處有期
    徒刑10月、6 月確定，上開⑴至⑷案件，經高雄地院以100 年
    度聲字第2927號裁定應執行有期徒刑6 年6月確定，並於106
    年12月1 日縮短刑期假釋出監，假釋期間付保護管束，嗣於
    108 年6 月1 日期滿未經撤銷假釋，視為執行完畢等情，有
    臺灣高等法院被告前案紀錄表在卷可參（本院卷第15頁至第
    33頁），是被告於有期徒刑執行完畢後之5 年以內，故意再
    犯本案有期徒刑以上之罪，當屬刑法第47條第1 項之累犯，
    參酌司法院大法官釋字第775號解釋意旨，審酌被告前案所
    犯係犯竊盜及違反毒品危害防制條例等案件，與本案所犯幫
    助洗錢之犯行尚不具有相同或類似之性質，亦非屬具有重大
    惡性特徵之犯罪類型，是本案不依刑法第47條第1 項之規定
    加重其刑。
  ㈣刑之減輕事由：
　⒈被告係幫助他人犯前開之罪，爰依刑法第30條第2項之規定減
    輕其刑。
  ⒉按犯前2條之罪，在偵查或審判中自白者，減輕其刑，洗錢防
    制法第16條第2項定有明文。經查，被告於偵查及審判中均
    業已就上開幫助洗錢犯行自白犯罪，爰依洗錢防制法第16條
    第2項規定，減輕其刑，並遞減之。　
  ㈤爰審酌被告因一時失慮，出售系爭帳戶之存摺、金融卡及晶
    片密碼予他人，使該詐欺集團成員得以作為轉向告訴人詐欺
    取財之工具，其行為固值非難，惟念及被告終能坦認犯行，
    是堪認其應有悔意，並兼衡被告國小肄業之智識程度，先前
    從事鐵工，日新約1,100元，結婚並育有成年子女，配偶及
    子女均居住在高雄，入監前獨居等一切情狀（本院卷第62頁
    ），量處如主文所示之刑，並就罰金部分諭知易服勞役之折
    算標準。
三、沒收：
  ㈠按犯罪所得，屬於犯罪行為人者，沒收之。但有特別規定者
    ，依其規定；前2項之沒收，於全部或一部不能沒收或不宜
    執行沒收時，追徵其價額，刑法第38條之1第1 項、第3項固
    有明文。經查，被告其出售系爭帳戶之存摺、金融卡及晶片
    密碼予真實姓名年籍均不詳，綽號「阿陳」之成年男子，並
    收受5,000元報酬，業經被告供述在卷（14372號偵卷第93頁
    ），被告犯幫助洗錢罪之犯罪所得為5,000元，應依刑法第3
    8條之1第1項、第3項規定宣告沒收，並於全部或一部不能沒
    收或不宜執行沒收時，追徵其價額。
  ㈡次按，犯第14條之罪，其所移轉、變更、掩飾、隱匿、收受
    、取得、持有、使用之財物或財產上利益，沒收之，洗錢防
    制法第18條第1項前段定有明文。再如共同犯罪，因共同正
    犯因相互間利用他方之行為，以遂行其犯意之實現，本於責
    任共同原則，有關犯罪所得，應於其本身所處主刑之後，併
    為沒收之諭知；然幫助犯則僅對犯罪構成要件以外之行為加
    以助力，而無共同犯罪之意思，自不適用責任共同原則，對
    於正犯所有因犯罪所得之物，無庸為沒收之宣告。經查，本
    案詐欺集團成員向告訴人詐得27萬元部分，因被告為一般洗
    錢罪之幫助犯，但各該款項均遭該實行詐欺之人取得，且依
    現存證據資料，無從證明被告有分得該款項之情形，本院自
    無從宣告沒收，併此敘明。
據上論斷，應依刑事訴訟法第 273條之1第1項、第299條第1項前
段，判決如主文。
本案經檢察官林佳穎提起公訴，檢察官劉正祥到庭執行職務。
中　　華　　民　　國　　110 　年　　4 　　月　　26　　日
                  刑事第二庭  法　官    崔恩寧
以上正本證明與原本無異。
如不服本判決應於收受本判決後20日內向本院提出上訴書狀，上
訴書狀應敘述具體理由。上訴書狀未敘述上訴理由者，應於上訴
期間屆滿後20日內補提理由書狀於本院(均須按他造當事人之人
數附繕本 )「切勿逕送上級法院」。 
中　　華　　民　　國　　110 　年　　4 　　月　　26　　日
                              書記官    莊琬婷

附錄本案論罪科刑法條：
洗錢防制法第2條第2款
本法所稱洗錢，指下列行為：
二、掩飾或隱匿特定犯罪所得之本質、來源、去向、所在、所有
    權、處分權或其他權益者。
洗錢防制法第14條第1項
有第二條各款所列洗錢行為者，處7年以下有期徒刑，併科新臺
幣5百萬元以下罰金。
刑法第339條第1項
意圖為自己或第三人不法之所有，以詐術使人將本人或第三人之
物交付者，處5年以下有期徒刑、拘役或科或併科50萬元以下罰
金。
刑法第30條
幫助他人實行犯罪行為者，為幫助犯。雖他人不知幫助之情者，
亦同。
幫助犯之處罰，得按正犯之刑減輕之。　　
附表：
編號 告訴人 詐欺時間及方式 匯款時間 　 金額  (新臺幣) 1 余致緯 該詐欺集團所屬成員於109年4月中旬某日許，以暱稱「Amber（安柏）」、「Janet」、「David」等帳號，透過通訊軟體LINE傳送訊息予余致緯，佯稱：註冊「鳳凰」投資軟體之帳號，每月支付租金就可以固定獲利，及註冊成為博弈網站會員，依其提供之內線消息投注，保證可以中獎獲利云云，致余致緯陷於錯誤，而於「匯款時間」、「金額」欄所示之時間匯款如該欄所示之金額。 109年10月5日某時許（起訴書誤載為109年9月30日，應予更正） 17萬元    109年10月5日21時2分許，委託友人葉吉祥匯款（起訴書誤載為109年9月30日，應予更正） 10萬元